【裁判字號】    99,訴,1621
【裁判日期】    991227
【裁判案由】    損害賠償
【裁判全文】
臺灣臺中地方法院民事判決              99年度訴字第1621號
原      告  蔡博凱
訴訟代理人  陳益軒律師
複  代理人  曹維熙
            周健右
            蘇書峰律師
被      告  林志明
上列當事人間損害賠償事件，本院於99年12月6日言詞辯論終結
，判決如下：
    主    文
被告應給付原告新臺幣玖拾貳萬壹仟柒佰捌拾捌元，及自民國九
十九年七月二十七日起至清償日止，按年息百分之五計算之利息
。
原告其餘之訴駁回。
訴訟費用由被告負擔十分之七，餘由原告負擔。
本判決原告勝訴部分，於原告以新臺幣參拾萬元為被告擔保後，
得假執行。但被告如以新臺幣玖拾貳萬壹仟柒佰捌拾捌元為原告
預供擔保後，得免為假執行。
原告其餘假執行之聲請駁回。
    事實及理由
壹、程序事項：
一、按訴狀送達後，原告不得將原訴變更或追加他訴，但擴張或
    減縮應受判決事項之聲明者，不在此限，民事訴訟法第255
    條第1 項第3 款定有明文。本件原告於起訴時，賠償金額原
    係聲明請求被告應給付原告新臺幣（下同）1,421,808 元及
    自民國97年7 月20日起至清償日止，按年息5 ％計算之利息
    ；嗣於訴狀送達後，於99年12月1 日以書狀變更聲明為「被
    告應給付原告1,421,808 元及自起訴狀繕本送達被告翌日起
    至清償日止，按年息5 ％計算之利息」，核係未變更訴訟標
    的下所為減縮應受判決事項之聲明，依首揭規定，應予准許
    ，先此敘明。
貳、實體方面：
一、原告起訴主張略以：
（一）被告於民國97年7 月19日上午6 時40分許卡玫基颱風侵台
      期間，駕駛車牌號碼X3-2425 號自用小客車，沿南崗三路
      外側車道由北往南方向行駛至南崗三路57095 號路燈前時
      ，本應注意因颱風雨霧致視線不清時，應減速慢行，作隨
      時停車之準備，並應注意車前狀況，隨時採取必要之安全
      措施，且依當時情況，時值日間有自然光線、天候下雨、
      路面濕潤，但無缺陷、無阻隔視線之障礙物，而無不能注
      意之情形，竟疏於注意及此，適有原告騎乘車牌號碼OXD-
      892 號重型機車沿同路同向在被告所駕車輛右前方行駛，
      原告為閃避前方路面積水而自路肩往外側車道行駛時失控
      滑倒，被告未能及時煞停或閃避，致使原告胸部以下遭後
      方被告所駕駛之自用小客車輾壓，因而受有骨盆骨折、胸
      部挫傷及左側第4 、5 、6 、7 肋骨骨折併血氣胸、腹部
      挫傷合併腹腔內出血、尿道斷裂及陰囊撕裂傷、創傷後尿
      道狹窄之傷害，其中尿道斷裂導致尿道狹窄而有排尿障礙
      部分，因容易復發而達難以治癒之重傷害程度。
（二）被告於颱風天駕駛車輛自應注意遵守道路交通安全規則第
      93條第1 項第2 款、第94條第3 項之規定，且依當時路況
      及天候，並無不能注意之情形，被告竟疏未注意，見原告
      閃避路面積水滑倒後，未能即時煞車或閃避，而以駕駛之
      汽車輾過原告之腹部，致原告受有上開之傷害。被告之行
      為顯有過失，且其過失行為與原告所受損害間有相當因果
      關係，至堪認定。茲將原告依民法第184 條第1 項前段、
      第191 條之2 前段、第193 條第1 項、第195 條第1 項前
      段之規定請求被告賠償之金額，分述如下：
  １、醫療費用之損失：132,152元。
  ２、看護費用之損害：
      原告因本件車禍受傷，接受骨盆骨折復位鋼釘外固定手術
      及陰囊修補併尿道切開手術後，3 個月內無法翻身及下床
      ，大小便等等日常生活需賴看護料理。原告為節省醫療費
      用支出，未聘任專職看護，而由父母、姊姊等親屬照護，
      依最高法院94年度台上字第1543號判決意旨，原告雖由親
      屬看護而無現實看護費用支出，仍應認原告受有相當於看
      護費之損害，並得向被告請求賠償。又據公益法人臺中市
      居服照顧合作社居家看護收費標準，24小時居家看護費用
      為1,500 元，故原告請求被告賠償每日1,000 元看護費用
      ，看護期間為90日，共受有看護費之損失合計為90,000元
      ，實屬相當。
  ３、增加支出之損失：
      原告因傷勢嚴重，南投縣之醫療院所欠缺救治醫療技術，
      而需轉院至臺中縣沙鹿童綜合醫院治療，共計支出救護車
      車資7,000 元。另原告在臺中縣沙鹿童綜合醫院住院期間
      ，需負擔家屬照護計程車資16,800元、自用汽車油資1,94
      0 元、停車費740 元及醫療用品費用5,176 元，合計原告
      受有增加生活支出損害31,656元。
  ４、工作損失：
    (1)本件事故發生時，原告在台灣士瑞克保全股份有限公司（
      下稱台灣士瑞克公司）擔任保全員，每月薪資28,000元，
      原告受傷後在童綜合醫院接受3 次接合斷裂之骨盆、輸尿
      管、輸精管之手術，術後需休養無法工作之期間為6 個月
      （原告於98年2 月才回復工作），受有工作損失合計168,
      000 元（原告係97年6 月11日受僱台灣士瑞克公司接受職
      前訓練，7 月1 日才正式擔任保全員支薪，7 月19日發生
      本件車禍後即無法工作，故華南銀行存摺所列8 月8 日薪
      資24,428元僅係破月薪資，非全月月薪）。
    (2)原告係在上班途中發生本件車禍，台灣士瑞克公司因而認
      原告係執行職務而致傷病，依據該公司職業傷害補償規定
      ，於原告住院及出院修養期間（即97年7 月起至98年3 月
      止），每月給予17,000餘元之傷害療養金，此乃恩惠性給
      予，並非薪資，是此部份之金額不應自原告請求工作損失
      數額中扣除。
    (3)原告係98年3 月10日返回台灣士瑞克公司上班，因公司考
      量原告仍須回診及持續接受尿道擴張手術，安排原告改派
      駐臺中縣霧峰亞洲大學工作，其後每月基本薪資不含加班
      為28,000餘元。另98年4 月10日匯入之26,078元乃係同年
      3 月份破月薪，同年5 月8 日匯入4 月薪資雖不足28,000
      元，其係因原告回診接受尿道擴張手術，連續請假3 日，
      扣除請人代班酬勞1,000 元，其後不足28,000元之月份，
      其原因亦同。
  ５、精神慰撫金：
      原告胸部以下遭後方被告所駕駛之自用小客車輾壓，因而
      受有如前所述之嚴重傷害，且原告因尿道斷裂導致尿道狹
      窄而有排尿障礙部分，已達難以治癒之重傷害程度，故原
      告終身承受排尿不便之痛苦，實屬精神上之重大折磨，爰
      請求被告賠償精神上之損害100 萬元。
  ６、綜上所述，原告所受之損害合計為1,421,808元。
（三）對被告答辯之陳述：
  １、本件車禍發生，原告並無過失，被告主張原告與有過失部
      分，實屬無據。依臺灣南投地方法院97年自字第7 號刑事
      案卷所附之道路交通事故現場圖所示，原告機車倒地後造
      成之刮地痕，起點係自外側車道距離分隔車道之白虛線約
      2.7 公尺處，往道路邊線延伸，機車停止在道路邊線處，
      復參原告係滑倒在地後，遭後方被告駕駛之自小客車輾過
      等情觀之，顯見在原告滑倒前，係行駛在肇事地點外側機
      車道上，與被告行駛在同一車道，且在被告右前方，被告
      只要稍加注意，即可發現原告因天雨路滑而不慎倒地，而
      能即時採取煞停或避讓之措施，以避免本件事故之發生，
      且依當時情況，天候雨、有日間自然光線、路面濕潤、無
      缺陷，亦無阻隔視線之障礙物，而無不能注意之情形，被
      告駕車輾壓過原告之身體，顯有應注意能注意而不注意之
      過失甚明。再者，原告所受傷害，並非滑倒造成，而係遭
      被告駕車輾過所致，在一般情形上，騎車滑倒之人並非必
      然會遭後車輾過，而汽車駕駛者違反道路交通規則第93條
      第1 項第2 款及第94條第3 項規定，疏未注意車前狀況，
      隨時採取必要之安全措施時，必然會輾過前方滑倒之人，
      是原告滑倒在地與所受骨盆骨折、胸部挫傷、肋骨骨折併
      血氣胸、腹部挫傷合併腹腔出血、尿道斷裂及陰囊撕裂傷
      等傷害結果，並無相當因果關係，而與被告上開過失行為
      間有相當因果關係。
  ２、精神慰撫金部分可以酌減。
（四）並聲明：
  １、被告應給付原告1,421,808 元及自起訴狀繕本送達被告之
      翌日起至清償日止，按年息5 ％計算之利息。
  ２、原告願供擔保，請准宣告假執行。
二、被告答辯略以：
（一）本件車禍並非如原告所述是被告撞到原告，而是原告摔倒
      後，被告剛好到達該處。
（二）對於原告請求賠償部分，分述如下：
  １、原告請求賠償醫藥費132,152 元之部分，被告基於道義一
      定要補償。
  ２、看護費部分，請原告提出收據，且應以原告住院期間方得
      請求。
  ３、增加支出費用31,656元部分，被告認為合理。
  ４、工作損失168,000 元部分，應扣除日常生活開銷之金額。
  ５、慰撫金部分，原告請求金額太高。
（三）被告的學歷是高中肄業，目前在工廠當黑手，一個月薪資
      約33,000元左右，若有加班則約42,000元。
（四）並聲明：
   1、原告之訴及假執行之聲請均駁回。
   2、如受不利判決，願供擔保請准免為假執行。
三、法院之判斷：
（一）原告主張被告於97年7 月19日上午6 時40分許，駕駛車牌
      號碼X3-2425 號自用小客車，沿南崗三路外側車道由北往
      南方向行駛至南崗三路57095 號路燈前時，適有原告騎乘
      車牌號碼OXD-892 號重型機車沿同路同向在被告所駕車輛
      右前方行駛，原告為閃避前方路面積水而自路肩往外側車
      道行駛時失控滑倒，被告未能及時煞停或閃避，致原告胸
      部以下遭後方被告所駕駛之自用小客車輾壓，因而受有骨
      盆骨折、胸部挫傷及左側第4 、5 、6 、7 肋骨骨折併血
      氣胸、腹部挫傷合併腹腔內出血、尿道斷裂及陰囊撕裂傷
      、創傷後尿道狹窄之傷害，其中尿道斷裂導致尿道狹窄而
      有排尿障礙部分，因容易復發而達難以治癒之重傷害程度
      等情，為被告所不爭執，並有原告提出之童綜合醫療社團
      法人童綜合醫院病危通知、手術同意書、麻醉同意書、一
      般診斷書附卷可稽，復經本院職權調取臺灣南投地方法院
      97年度自字第7 號刑事卷宗審閱無訛。且被告因本件車禍
      之過失行為，觸犯刑法第284 條第1 項後段之因過失傷害
      人致重傷罪，又經臺灣南投地方法院97年度自字第7 號刑
      事判決審認詳確，並判處被告有期徒刑5 月，如易科罰金
      ，以新臺幣1,000 折算1 日確定，亦有前開刑事案卷、刑
      事判決可資佐憑。據上，堪認原告主張之前開事實為真正
      。
（二）按因故意或過失，不法侵害他人之權利者，負損害賠償責
      任；汽車、機車或其他非依軌道行駛之動力車輛，在使用
      中加損害於他人者，駕駛人應賠償因此所生之損害；不法
      侵害他人身體、健康者，對於被害人因此喪失或減少勞動
      能力，或增加生活上之需要時，應負損害賠償責任；不法
      侵害他人之身體、健康、名譽、自由、信用、隱私、貞操
      ，或不法侵害其他人格法益而情節重大者，被害人雖非財
      產上之損害，亦得請求賠償相當之金額，民法第184 條第
      1 項前段、第191 條之2 前段、第193 條第1 項、第195
      條第1 項前段分別定有明文。本件被告因過失不法侵害原
      告身體、健康，對於原告自應負損害賠償責任。茲就原告
      請求之金額，是否應予准許，分述如下：
  １、醫療費用部分：
      原告主張被告不法侵害原告之身體、健康，致其支出醫療
      費用132,152 元，為被告所不爭執（見本院卷第53頁背面
      ），並有原告提出之醫療費用明細表及收據為證，原告請
      求醫療費用132,152 元，為有理由。
  ２、看護費用部分：
    (1)本件原告主張其因本件車禍受傷，接受骨盆骨折復位鋼釘
      外固定手術及陰囊修補併尿道切開手術後，3 個月內無法
      翻身及下床，大小便等等日常生活需賴看護料理等情，業
      據其提出原證六之童綜合醫療社團法人童綜合醫院一般診
      斷書（本院卷第74頁）佐實，堪信實在。被告空言辯稱：
      原告僅於住院期間有看護必要云云，並無任何憑據，委不
      可採。
    (2)另按親屬代為照顧被害人之起居，固係基於親情，但親屬
      看護所付出之勞力並非不能評價為金錢，雖因二者身分關
      係而免除被害人之支付義務，惟此種基於身分關係之恩惠
      ，自不能加惠於加害人。故由親屬看護時雖無現實看護費
      之支付，仍應認被害人受有相當於看護費之損害，得向上
      訴人請求賠償，始符公平原則，亦合於民法第193 條第1
      項所定「增加生活上需要」之意旨，最高法院94年度台上
      字第1543號、99年度台上字第529 、531 號裁判意旨均可
      參照。基此，原告主張於本件車禍受傷後，因接受前述手
      術，3 個月內無法翻身及下床，雖未聘任專職看護，但大
      小便等等日常生活係由父母、姊姊等親屬照護，被告應就
      所受相當於看護費之損害，負賠償責任，洵屬有據。
    (3)依公益法人臺中市居服照顧合作社居家看護收費標準，24
      小時居家陪伴員之照護費用為1,500 元，有原告提出之該
      合作社網頁看護費用標準可資參佐。故原告就前述3 個月
      之親屬間看護，僅請求被告賠償每日以1,000 元計算，所
      受看護費之損失合計為90,000元，實屬相當，應予准許。
  ３、增加支出之費用：
      原告主張因此傷害而支出救護車車資7,000 元、家屬照護
      計程車資16,800元、自用汽車油資1,940 元、停車費720
      元及醫療用品費用5,176 元，共計受有增加生活上費用之
      損害31,636元，為被告所不爭執，並經原告提出原證四、
      八、九之收據、統一發票、刷卡單等憑據為證，故此部分
      之請求應予准許。原告關於請求上開停車費720 元部分，
      誤計算為740 元，就逾720 元部分，尚乏依據，無從准許
      。
  ４、工作損失部分：
      原告主張其於本件事故發生前，任職於台灣士瑞克公司擔
      任保全員，每月薪資為28,000元，因本件車禍事故，有6
      個月無法工作，迄至98年2 月才返回台灣士瑞克公司上班
      等語，為被告所不爭執，並有原告提出之原證五、十一之
      薪資轉帳存摺明細及本院稅務電子閘門資料查詢表可證，
      堪信實在。從而，原告請求此6 個月的工作收入損失合計
      168,000 元，即屬有據，應予准許。被告雖辯稱：應扣除
      原告日常生活之開銷云云，於法無據，又未提出任何說明
      ，要無足取。
  ５、精神慰撫金部分：
      按慰藉金之賠償須以人格權遭遇侵害，使精神上受有痛苦
      為必要，其核給之標準固與財產上損害之計算不同，然非
      不可斟酌雙方身分、資力與加害程度，及其他各種情形核
      定相當之數額，業經最高法院51年台上字第223 號判例闡
      釋甚明。故所謂「相當」，自應以實際加害情形與其損害
      是否重大及被害人之身分、地位與加害人之經濟情況等關
      係定之。查原告因本件車禍事故，受有骨盆骨折、胸部挫
      傷及左側第4 、5 、6 、7 肋骨骨折併血氣胸、腹部挫傷
      合併腹腔內出血、尿道斷裂及陰囊撕裂傷、創傷後尿道狹
      窄之傷害，其精神及肉體上受有重大痛苦，自屬顯然。再
      查原告在本件車禍前任職於台灣士瑞克公司，現已復職，
      月薪約28,000元，名下無不動產；而被告為高中肄業，目
      前在工廠當黑手，月薪約35,000元，98年度之薪資所得約
      43 萬 元，名下無不動產等情，業據兩造於本院審理中陳
      報在卷，且有本院稅務電子閘門資料查詢表各1 份在卷可
      稽，並為兩造互不爭執。本院斟酌原告受傷程度，所受痛
      苦情形、兩造之身分、地位、經濟能力，認原告請求賠償
      精神慰撫金100 萬元尚屬過高，應以50萬元為適當。
  ６、綜上所述，原告因本件事故得向被告請求之損害賠償，共
      計應為921,788 元（醫療費用132,152 元＋看護費90,000
      元＋增加生活上費用31,636元＋工作損失168,000 元＋慰
      撫金50,000元＝921,788 元）。
（四）末按給付有確定期限者，債務人自期限屆滿時起，負遲延
      責任。給付無確定期限者，債務人於債權人得請求給付時
      ，經其催告而未為給付，自受催告時起，負遲延責任。其
      經債權人起訴而送達訴狀，或依督促程序送達支付命令，
      或為其他相類之行為者，與催告有同一之效力。民法第22
      9 條第1 項、第2 項定有明文。又遲延之債務，以支付金
      錢為標的者，債權人得請求依法定利率計算之遲延利息。
      但約定利率較高者，仍從其約定利率。應付利息之債務，
      其利率未經約定，亦無法律可據者，週年利率為百分之五
      ，民法第233 條第1 項、第203 條亦有明文。本件原告對
      被告之侵權行為債權，核屬無確定期限之給付，既經原告
      提起民事訴訟，且起訴狀繕本於99年7 月26日送達被告，
      有送達證書為憑，被告迄未給付，當應負遲延責任。是原
      告請求自起訴狀繕本送達被告之翌日即99年7 月27日起算
      ，按年息5%計算之法定遲延利息，核無不合，亦應予准許
      。
（五）綜上所述，原告依侵權行為之法律關係，請求被告給付92
      1,788 元，及自起訴狀繕本送達翌日即自99年7 月27日起
      ，至清償日止，按年息5%計算之利息，為有理由，應予准
      許；逾此部分之請求，為無理由，應予駁回。
（六）末按損害之發生或擴大，被害人與有過失者，法院得減輕
      賠償金額或免除之，民法第217 條第1 項定有明文。此項
      規定之目的，在謀求加害人與被害人間之公平，故在裁判
      上法院得以職權減輕或免除之。最高法院85年台上字第17
      56號著有判例可資參照。本件經本院審酌結果，尚查無原
      告就本件車禍有與有過失之情事，被告亦未以原告與有過
      失置辯，原告誤認被告有此答辯，容有誤會，併此明。
      又本件事證已臻明確，兩造其餘攻擊防禦方法，經審酌後
      核與判決結果不生影響，爰不逐一論述。
（七）兩造均陳明願供擔保聲請宣告假執行及免為假執行，就原
      告勝訴部分，核均無不合，爰分別酌定相當擔保金額宣告
      之。至原告敗訴部分，其假執行之聲請即失所依附，應併
      予駁回。
四、結論：本件原告之訴為一部有理由，一部無理由，爰依民事
    訴訟法第79條、第390條第2項、第392條第2項，判決如主文
    。
中    華    民    國    99    年    12    月    27    日
                    民事第一庭  法  官  莊嘉蕙
正本係照原本作成。
如對本判決上訴，須於判決送達後20日內向本院提出上訴狀。如
委任律師提起上訴者，應一併繳納上訴審裁判費。
中    華    民    國    99    年    12    月    27    日
                                書記官  吳詩琳

司法院資訊處製作；財團法人民間司法改革基金會備份。
